【裁判字號】    99,抗,1071
【裁判日期】    990812
【裁判案由】    再審之訴
【裁判全文】
臺灣高等法院民事裁定                  99年度抗字第1071號
抗  告  人  乙○○
代  理  人  吳金棟律師
相  對  人  甲○○
上列當事人間再審之訴事件，抗告人對於中華民國99年5月28日
臺灣桃園地方法院99年度再字第6號裁定提起抗告，本院裁定如
下：
    主  文
抗告駁回。
抗告費用由抗告人負擔。
    理  由
一、抗告人於原法院提起再審之訴及本院抗告意旨略以：相對人
    對抗告人聲請原法院核發97年度司促字第8255號支付命令（
    下稱系爭支付命令），命抗告人應向相對人清償新台幣（下
    同）8,500,000元，惟系爭支付命令係以寄存送達方式為之
    ，未經抗告人簽收，自不生合法送達效力而未確定。抗告人
    係於民國99年3月18日因另案聲請閱卷，始知上情，自得於
    99年4月14日提起本件再審之訴。又原法院核發系爭支付命
    令前，曾通知相對人限期補提抗告人積欠相對人債務之憑據
    ，逾期駁回，然於相對人未遵期補正情況下，原法院竟逕行
    核發系爭支付命令，足認系爭支付命令程序上之違誤，且上
    開債權憑證既係未經斟酌之證物，抗告人自得依民事訴訟法
    第496條第1項第1款、第13款規定提起再審之訴，詎原法院
    竟以抗告人提起之再審之訴不合法為由，駁回抗告人之再審
    之訴，其適用法律錯誤且理由前後矛盾，爰提起抗告，請求
    廢棄原裁定，發回原法院更為審理等語。
二、按「債務人對於支付命令未於法定期間合法提出異議者，支
    付命令與確定判決有同一之效力。前項支付命令有第496條
    第1項之情形者，得提起再審之訴，並以原支付命令之聲請
    ，視為起訴。」、「再審之訴，應於30日之不變期間內提起
    。前項期間，自判決確定時起算，判決於送達前確定者，自
    送達時起算；其再審之理由發生或知悉在後者，均自知悉時
    起算。但自判決確定後已逾5年者，不得提起。」、「再審
    之訴不合法者，法院應以裁定駁回之。」民事訴訟法第521
    條、第500條第1、2項、第502條第1項分別定有明文。次按
    「送達不能依前2條規定為之者，得將文書寄存送達地之自
    治或警察機關，並作送達通知書兩份，1份黏貼於應受送達
    人住居所、事務所、營業所或其就業處所門首，另1份置於
    該送達處所信箱或其他適當位置，以為送達。寄存送達，自
    寄存之日起，經10日發生效力。」同法第138條第1、2項亦
    詳有明文。
三、經查：相對人以抗告人積欠其8,500,000元債務尚未清償為
    由，向原法院聲請核發系爭支付命令，系爭支付命令係於97
    年4月7日以寄存送達方式寄存於抗告人當時戶籍所在地（即
    桃園縣中壢市○○街45號）之桃園縣政府警察局中壢分局內
    壢派出所等情，業經本院依職權調閱原法院97年度司促字第
    8255號卷宗查核屬實，依民事訴訟法第138條第2項規定，寄
    存送達經10日發生效力，是系爭支付命令已於97年4月17日
    發生送達效力。又系爭支付命令送達抗告人後，未經抗告人
    提出異議，系爭支付命令應於97年5月8日確定，亦有原法院
    核發之支付命令確定證明書附於上開卷宗可按。另觀諸抗告
    人曾對相對人所持系爭支付命令為執行名義之債權有所爭執
    ，而先後向原法院提起98年度重訴字第349號請求確認債權
    不存在之訴（99年4月16日宣判）、98年度訴字第351號債務
    人異議之訴（98年3月25日宣判）及98年度訴字第1605號分
    配表異議之訴（99年1月26日宣判）等訴訟事件，有上開民
    事判決書可憑（原審卷第21至38頁），足見，抗告人至遲應
    於98年3月間即已知悉系爭支付命令之事，是抗告人主張其
    於99年3月18日因另案聲請閱卷，始知上情等語，自不可採
    。故抗告人遲至99年4月14日始向原法院提起本件再審之訴
    ，有原法院收文戳可憑（原審卷第4頁），顯已逾30日之不
    變期間，從而，抗告人提起本件再審之訴，自不合法。原法
    院以抗告人提起本件再審之不合法為由駁回抗告人之再審之
    訴，依法並無違誤，抗告意旨指摘原裁定不當，聲明廢棄，
    為無理由，應予駁回。
四、據上論結，本件抗告為無理由，爰裁定如主文。
中    華    民    國    99    年    8    月    12     日
                  民事第十二庭
                      審判長法  官  陳邦豪
                            法  官  李媛媛
                            法  官  李昆曄
正本係照原本作成。
本裁定除以適用法規顯有錯誤為理由外，不得再抗告。如提起再
抗告，應於收受後10日內委任律師為代理人向本院提出再抗告狀
。並繳納再抗告費新台幣１千元。
中    華    民    國    99    年    8     月    12    日
                            書記官  李佳樺

司法院資訊處製作；財團法人民間司法改革基金會備份。
